臺灣板橋地方法院民事裁定　　　　　　　100年度抗字第151號
抗　告　人　張靜淑
　　　　　　張豐庭原名張庭羽.
抗告人因與相對人板信商業銀行股份有限公司間拍賣抵押物事件
對於中華民國100 年8 月3 日本院100 年度司拍字第284 號裁定
提起抗告，本院裁定如下：
    主  文
抗告駁回。
抗告程序費用由抗告人連帶負擔。
    理  由
一、按扺押權人，於債權已屆清償期，而未受清償者，得聲請法
    院拍賣抵押物，就其賣得價金而受清償，民法第873 條定有
    明文。又上開規定，依民法第881 條之17及民法物權編施行
    法第17條之規定，於民法物權編修正施行即民國96年9 月28
    日前所設定之最高限額抵押權準用之。次按聲請拍賣抵押物
    ，原屬非訟事件，祇須其抵押權已經依法登記，並登記之清
    償期已屆滿而未受清償時，法院即應為許可拍賣抵押物之裁
    定；如對於此項法律關係有爭執時，亦應由有爭執之人另行
    提起訴訟，以求解決，不得僅依抗告程序聲明其爭執，並據
    為廢棄拍賣抵押物裁定之理由（最高法院70年度台抗字第19
    7 號裁定意旨、最高法院51年度第5 次民刑庭總會決議(三)參
    照）。又最高限額抵押權，於抵押權成立時，未必先有債權
    存在，固不得因抵押權之登記而逕行准許拍賣抵押物，惟法
    院仍須就抵押權人提出之證據為形式上之審查而為准駁，倘
    形式上審查抵押權人提出之證據，足以證明抵押權存在，而
    其抵押債權金額確定時，法院即應為許可拍賣抵押物之裁定
    （最高法院85年度台抗字第367 號裁定意旨參照）。
二、本件相對人主張債務人即抗告人張豐庭前於93年3 月19日、
    94年11月8 日以原裁定附表所示之不動產為向相對人所負債
    務之擔保，分別設定最高限額新台幣（下同）636 萬元、12
    0 萬元之抵押權，依法登記在案。嗣由抗告人張靜淑受讓上
    開不動產，惟依民法第867 條之規定，其抵押權不因此受影
    響。茲債務人張豐庭對相對人負債123,835 元，已屆清償期
    而未為清償，為此聲請准予拍賣抵押物，並提出他項權利證
    明書影本2 紙、抵押權設定契約書影本2 件、其他約定事項
    影本2 紙、MONEY 現金卡申請暨約定書影本1 件、土地及建
    物登記謄本等為證，原法院據以准許相對人拍賣抵押物之聲
    請，即無不當。
三、抗告意旨略以：本件拍賣抵押物事件有超額查封之情形。又
    本件執行之債權係信用卡債權，系爭抵押權所擔保之債權業
    已清償完畢，且消費者債務清理條例規定應優先協商，然相
    對人不思協商之道，逕以拍賣房屋之方式滿足其債權，顯與
    該條例有違。況債務人張豐庭積欠相對人之信用卡債務，金
    額僅為126,000 元，相對人本可以分期付款之方式受償債權
    ，卻以拍賣房屋之方式滿足其債權，難認為合理等語。
四、經查，依相對人提出之他項權利證明書、抵押權設定契約書
    、其他約定事項所載，債務人張豐庭確曾以原裁定附表所示
    之不動產，分別設定本金最高限額636 萬元、120 萬元之抵
    押權予相對人，權利存續期間為93年3 月19日起至133 年3
    月18日止、94年11月8 日起至134 年11月7 日止（見原審卷
    第4 頁反面、第7 頁反面，抵押權設定契約書），約定債務
    人張豐庭對相對人之任一債務如有不依約付息…等情形，而
    有未能如期償還債務之情形，即視為全部到期（見原審卷第
    5 頁、第8 頁，其他約定事項第5 條），就抵押權之擔保範
    圍，則約定債務人張豐庭對相對人現在（包括過去所負現在
    尚未清償）及將來所負之借款、票據、保證、信用卡消費款
    、損害賠償等，以及其他一切債務及其利息、遲延利息違約
    金、各項費用及因債務不履行而發生之全部損害賠償之債（
    見原審卷第5 頁、第8 頁，其他約定事項第1 條）。則依上
    開約定，凡債務人張豐庭於抵押權設定當時已發生及將來所
    負債務，於最高限額範圍內，均屬抵押物擔保之範圍。嗣債
    務人張豐庭於96年4 月10日，將原裁定附表所示之不動產讓
    與抗告人張靜淑（見原審卷第12頁、第14頁，土地及建物登
    記謄本），依民法第867 條、第881 條之17規定，其抵押權
    不因此而受影響。又債務人張豐庭於100 年7 月7 日民事陳
    述狀自承其尚積欠相對人126,000 元（見原審卷第31至33頁
    ），並有MONEY 現金卡申請暨約定書影本、債務人張豐庭提
    出之財團法人金融聯合徵信中心當事人綜合信用報告影本等
    為證（見原審卷第9 、34頁），經核此筆現金卡債務係屬本
    件最高限額抵押權存續期間內所發生之債權，且由形式上審
    查，已足證明有抵押債權已屆清償期而未清償之情事，揆諸
    首開說明，原法院據以准許相對人拍賣抵押物之聲請，即無
    不當。至抗告人主張本件執行之信用卡債權並非系爭抵押權
    所擔保之範圍云云，核屬實體上之爭執，依首開說明，應另
    行提起訴訟，以求解決。從而，抗告人提起本件抗告，請求
    廢棄原裁定，不能謂有理由，應予駁回。
五、據上論結，本件抗告為無理由，依非訟事件法第46條、第21
    條第2 項，民事訴訟法第495 條之1 第1 項、第449 條第1
    項、第78條、第85條第2 項，裁定如主文。
中    華    民    國    100   年     9    月     5    日
                  民事第一庭    法  官  陳翠琪
以上正本係照原本作成。
如不服本裁定，僅得於收受本裁定正本送達後10日內，以適用法
規顯有錯誤為理由，向本院提出再抗告狀（須附繕本一份及繳納
再抗告裁判費新台幣1,000 元）。
中    華    民    國    100   年     9    月     6    日
                                書記官  簡曉君